臺灣臺中地方法院刑事判決　　　　　　　　　　九十一年度中交簡上字第四四六號
　　上　訴　人　台灣台中地方法院檢察署檢察官
　　被　　　告　甲○○
右上訴人因被告過失傷害案件，不服本院臺中簡易庭九十一年度中交簡字第一七九三
號中華民國九十一年九月三十日第一審簡易判決（聲請簡易處刑案號：臺灣臺中地方
法院檢察署九十一年度偵字第一七五七七號），提起上訴，本院管轄之第二審合議庭
判決如左：
    主  文
原判決撤銷。
甲○○從事業務之人，因業務上之過失傷害人，處拘役伍拾日，如易科罰金，以參佰
元折算壹日。
    事  實
一、甲○○係統聯有限公司之駕駛員，係以駕駛為業之人，於民國 (下同)八十九年
    十一月四日二十三時五十二分許，駕駛車牌號碼ＦＪ─七七七號營業大客車，內
    載乙○○、丙○○等乘客，由臺北往臺中沿國道一號高速公路行駛，行經南下一
    四二公里處，本應注意車前狀況，隨時採取必要之安全措施，並保持安全距離，
    竟因於駕駛前服用感冒藥以致精神不佳，而未注意，撞及同向在前之由曾水發駕
    駛之營業半聯車之後方，致乘客乙○○受有左頰鈍挫傷、左側顴骨骨折、左眼球
    挫傷，合併結膜下出血、左眼視網膜裂孔合併瘢痕、右眼視網膜裂孔合併視網膜
    剝離等之傷害，丙○○則受有右頰鈍挫傷之傷害。
二、案經丙○○及乙○○訴請臺灣臺中地方法院檢察署檢察官偵查後聲請簡易判決處
    刑。
    理  由
一、訊據被告甲○○對於前揭事實坦承不諱，核與告訴人丙○○及乙○○二人於偵、
    審中指訴內容，及關係人曾水發，乘客周德豪、賴素霞、湯芬芳、尤志權、李宜
    鑫、蔡根生、林俊良、陳炯維、林志明等人於警局陳述事實相符，並有道路交通
    事故調查表一紙、告訴人乙○○、丙○○提出之九十年四月二十六日協和醫院出
    具之診斷證明書及乙○○提出之國軍台中總醫院九十年五月十九日及二十一日出
    具之診斷證明影本等在卷可憑。本件告訴人乙○○雖於原審僅提出九十年四月二
    十六日協和醫院出具之其受有左頰鈍挫傷、左側顴骨骨折之傷害診斷證明書，惟
    其於前開時地所受傷害尚有左眼球挫傷，合併結膜下出血、左眼視網膜裂孔合併
    瘢痕、右眼視網膜裂孔合併視網膜剝離等之傷害，亦據告訴人指陳並有上開國軍
    台中總醫院九十年五月十九日及二十一日出具之診斷證明影本在卷可憑。
二、按汽車行駛時，駕駛人應保持隨時可以煞停之距離，並應注意車前狀況，並隨時
    採取必要之安全措施，道路交通安全規則第九十四條第一項、第三項定有明文，
    本件被告甲○○因於駕駛前服用感冒藥以致精神不佳，而未能保持安全距離、注
    意車前狀況，及隨時採取必要之安全措施，撞及同向在前之由曾水發駕駛之營業
    半聯車之後方，致乘客即告訴人乙○○、劉秀怡受傷。顯已違反道路交通安全規
    則第九十四條第一項、第三項之規定，且依當時情況，又非不能注意，被告行為
    自有過失，且被告之過失與告訴人受傷間有相當因果關係，被告犯行洵堪認定。
    被告以一個業務過失行為同時同地致被害二人受傷，為想像競合犯，應從一重依
    業務過失傷害論處。原審以被告業務過失傷害事實明確，而依刑事訴訟法第四百
    四十九條第一項、第四百五十四條第二項，刑法第二百八十四條第二項前段、第
    五十五條、第四十一條第一項前段，罰金罰鍰提高標準條例第一條前段、第二條
    等規定，並審酌一切情狀，判處被告拘役四十日，如易科罰金，以三百元折算一
    日，其認事用法固非無見。惟查本件告訴人乙○○於原審九十一年九月十日審結
    後之九十一年十月七日始具狀並提出其上開並受有左眼球挫傷，合併結膜下出血
    、左眼視網膜裂孔合併瘢痕、右眼視網膜裂孔合併視網膜剝離等傷害事實之診斷
    證明書，致原審未及審究此部分傷情，上訴人依告訴人之聲請，據而上訴請求撤
    銷原判決，另為適當之判決，核尚非無據，其上訴為有理由，爰由本院合議庭依
    法撤銷原判決，並審酌被告犯罪後坦承不諱態度良好及其過失情節、被害人所受
    之傷害，及被告亦同時受有傷害目前尚行動不便且失業中，告訴人乙○○對於被
    告刑責亦當庭表示無深究之意等一切情狀，量處如主文所示之刑，並諭知易科罰
    金之折算標準。
三、本件上訴人以告訴人乙○○於前開時、地因被告之業務上過失致其受有左眼球挫
    傷，合併結膜下出血、左眼視網膜裂孔合併瘢痕、右眼視網膜裂孔合併視網膜剝
    離等之傷害係屬重大傷害等情，惟查刑法第十條第四項第六款之重傷害，係指除
    去同項第一款至第五款之傷害而於身體或健康有重大不治或難治之傷害者而言，
    如毀敗一目或二目之視能，按照該項第一款之規定，固屬重傷，假使所傷之目，
    僅祇視能減衰，並未完全毀敗，縱令此種減衰具有不治或難治之情形，仍與第六
    款所定之內容並不相當，即祇應成立普通傷害，不能遽依重傷害論科。（參照最
    高法院七十八年台上字第一三四四號判決）本件告訴人乙○○固受有受有左眼球
    挫傷，合併結膜下出血、左眼視網膜裂孔合併瘢痕、右眼視網膜裂孔合併視網膜
    剝離等之傷害事實，惟其於本院審理中陳稱其目前視力大約零點七、八，且依卷
    附之國軍台中總醫院九十年五月十九日及二十一日出具之診斷證明亦為雙眼視力
    模糊，易疲勞，酸痛等。依上開說明，亦應非刑法第十條第四項第六款之重傷害
    甚明，併此予以敘明。
四、據上論斷，應依刑事訴訟法第四百五十五條之一第一項、第三項、第三百六十九
    條第一項前段、第三百六十四條、第二百九十九條第一項前段，刑法第二百八十
    四條第二項前段、第五十五條、第四十一條第一項前段，罰金罰鍰提高標準條例
    第一條前段、第二條，判決如主文。
本案經檢察官楊文廣到庭執行職務。
中　　　華　　　民　　　國　　九十一　　年　　十二　　　月　二十四　　日
                                    臺灣臺中地方法院刑事第二庭
   審判長法  官
                                          法  官
                                          法  官
右正本證明與原本無異。
本件不得上訴。
                                          書記官
中　　　華　　　民　　　國　　九十一　　年　　　十二　　月　　二十四 　日
附錄本案論罪科刑法條全文：
中華民國刑法第二百八十四條 (過失傷害罪)
因過失傷害人者，處六月以下有期徒刑、拘役或五百元以下罰金，致重傷者，處一年
以下有期徒刑、拘役或五百元以下罰金。
從事業務之人，因業務上之過失傷害人者，處一年以下有期徒刑、拘役或一千元以下
罰金，致重傷者，處三年以下有期徒刑、拘役或二千元以下罰金。
